臺灣屏東地方法院刑事判決　　　　　　　 94年度訴字第326號
公　訴　人　臺灣屏東地方法院檢察署檢察官
被　　　告　乙○○
指定辯護人　本院公設辯護人　甲○○
上列被告因違反槍砲彈藥刀械管制條例等案件，經檢察官提起公
訴（94年度偵字第371號），本院判決如下：
    主  文
乙○○於夜間，在公共場所未經許可攜帶刀械，處有期徒刑月
，如易科罰金，以佰元折算壹日，附表編號1 之物沒收之。又
攜帶兇器竊取森林副產物，處有期徒刑陸月，如易科罰金，以
佰元折算壹日。附表編號1 、2 、5 、6 、7 之物均沒收之。應
執行有期徒刑捌月，如易科罰金，以佰元折算壹日。附表編號1
、2 、5 、6 、7 之物均沒收之。
其餘被訴未經許可，製造可供發射金屬具有殺傷力之槍砲部分無
罪。
    事  實
一、乙○○明知十字弓為槍砲彈藥刀械管制條例公告列管之刀械
    ，未經主管機關許可不得持有，卻於94年1 月5 日前某日，
    在屏東縣來義鄉文樂村新樂8 之1 號住處前，向不詳姓名之
    成年人購入十字弓1 支（含箭39支，即附表編號1 之物）而
    無故持有，並於94年1 月5 日14時30分許，攜帶其所有、可
    為兇器使用之附表編號1 、2 、5 、6 、7 之物進入為公共
    場所之屏東縣林區管理處潮州事業區第30林班處（非屬保安
    林），並意圖為自己不法之所有，徒手竊取為森林副產物之
    金線蓮10株，於同日夜間21時30分方離開上開林班地，嗣為
    警會同上開林班地潮州工作站技術士郭勝鳴、李昆哲，於同
    日23時40分許，在屏東縣枋山溪旁道路，因見其身揹置物袋
    徒步走出林區且形跡可疑，乃攔下盤查，並在其背包內扣得
    附表所示之物。
    理  由
壹、有罪部分：
一、訊據被告乙○○矢口否認上開犯行，辯稱：十字弓（即附表
    編號1 之物）、金線蓮（即附表編號8 之物）是其在林班地
    內撿的云云，經查：
(一)、被告於94年1 月5 日間前某日，在屏東縣來義鄉文樂村新樂
    8 之1 號住處前，向不詳姓名之成年人購入十字弓1 支（含
    箭39支，即附表編號1 之物），並於94年1 月5 日14時30分
    許，攜帶附表編號1 、2 、5 、6 、7 之物進入屏東縣林區
    管理處潮州事業區第30林班處，徒手摘取金線蓮10株（即附
    表編號8 之物）之事實，業據被告於警詢時坦承不諱，並有
    附表編號1 、2 、5 、6 、7 、8 之物扣案可資佐證，雖被
    告嗣後於本院審理時翻異前詞，改稱：上開十字弓及金線蓮
    是其在林班地內撿拾的云云，惟被告如何購買十字弓及摘取
    金線蓮之過程，既據其於警詢中供述甚詳，且被告於偵查中
    亦供述其怕金線蓮會死掉，還將金線蓮裝在塑膠杯裡（偵查
    卷第11頁），足見上開金線蓮經被告手中時，尚屬新鮮並未
    枯死，則上開金線蓮顯非他人摘取後棄置該地，再由被告撿
    拾自明，應係被告直接自林班地內摘取無誤。其次，被告於
    偵查中稱：附表所示之物均係放在一個黑色塑膠袋中，由其
    在山上撿到的（偵查卷第10到第11頁），於本院審理中則改
    稱：土製手槍是其所製造，扳手、火藥、鉛彈是其所有，頭
    燈、電瓶、金線蓮、十字弓是放在一個白色塑膠袋裡面，由
    其在山上撿到的（本院卷第27至第29頁），就其在林班地內
    撿獲物品之內容，前後所述不一，益見附表所示之物，非被
    告在上開林班地內撿拾甚明，其上開所辯，顯係卸責之詞，
    不足採信。
(二)、被告於本院審理中自承其於下午2 點半左右進入上開林區後
    ，直至晚上9 點30分才離開，期間並未離開林區至別處，且
    附表編號2 、5 、6 、7 之物其均攜帶於身上（本院卷第56
    頁），而上開金線蓮為被告所竊取一節已如前述，則被告徒
    手竊取上開金線蓮時，身上應攜有附表編號1 、2 、5 、6
    、7 之物一情應足認定。
(三)、綜上所述，本件事證明確，被告於夜間，攜帶十字弓至上開
    林班地處，並攜帶附表編號1 、2 、5 、6 、7 之物竊取金
    線蓮之犯行應可認定。
二、按「十字弓」經內政部警政署於90年11月20日公告列入槍砲
    彈藥刀械管制範圍內，自該日起禁止持有、製造；次按刑法
    第321條第1 項第3款之攜帶兇器竊盜罪，係以行為人攜帶兇
    器竊盜為其加重條件，此所謂兇器，其種類並無限制，凡客
    觀上足對人之生命、身體、安全構成威脅，具有危險性之兇
    器均屬之，且祇須行竊時攜帶此種具有危險性之兇器為已足
    ，並不以攜帶之初有行兇之意圖為必要（最高法院74年3 月
    19日刑庭總會決議參照）；再按金線蓮屬蘭科植物，分佈於
    全台海拔000-0000公尺陰濕之森林或竹林中，依據「國有林
    林產物處分規則」第3 條規定，本件位於國有林地內之金線
    蓮屬於森林副產物，有行政院農業委員會林務局94年2 月16
    日林造字第0941603053號函在卷可稽（本院卷第20頁）。是
    核被告攜帶附表編號1 之十字弓，進入屏東縣林區管理處潮
    州事業區第30林班處所為，係犯槍砲彈藥刀械管制條例第15
    條第1 款、第2 款之未經許可於夜間、在公共埸所攜帶刀械
    罪，公訴人認其此部分所為係犯同法第14條第3 項之單純持
    有刀械罪，起訴法條容有未洽，惟起訴之社會基本事實同一
    ，應予變更起訴法條；其攜帶附表編號1 、2 、5 、6 、7
    之物竊取金線蓮部分，構成於森林法50條之竊取森林副產物
    罪，應依刑法第321 條第1 項第3 款攜帶兇器竊盜罪論處。
    爰審酌被告無故持有刀械，及為圖不勞而獲而犯罪，且持兇
    器竊盜，易致危害，所得財物非鉅、犯後否認犯行、態度非
    佳等一切情狀，分別量處如主文所示之刑，並定應執行刑及
    諭知易科罰金之折算標準。又附表編號1 之物，屬違禁物，
    依刑法第38條第1 項第1 款沒收之；附表編號1 、2 、5 、
    6 、7 之物，係供被告竊盜犯罪所用之物，且為被告所有，
    均依刑法第38條第1 項第2 款宣告沒收。至附表編號3 、4
    之物，與本件犯罪並無關連，爰不予宣告沒收。
貳、無罪部分：
一、公訴意旨略以：乙○○明知未經許可不得擅自製造具殺傷力
    之手槍，竟於不詳時、地，以不明方法製造土製手槍1 把，
    因認被告所為，涉犯槍砲彈藥刀械管制條例第8 條第1 項製
    造可供發射金屬具有殺傷力之槍砲罪等語。
二、按犯罪事實應依證據認定之，無證據不得認定其犯罪事實，
    又不能證明被告犯罪者，應諭知無罪之判決，刑事訴訟法第
    154 條第2項、第301 條第1 項分別定有明文。
三、本件被告於本院審理時自承扣案之土製手槍1 支為其於93年
    底所製作（本院卷第28頁），而「原住民未經許可，製造、
    運輸或持有自製之獵漁槍或漁民未經許可，製造、運輸或持
    有自製之漁槍，供作生活工具之用者，處新臺幣2 千元以上
    2 萬元以下罰鍰，本條例有關刑罰之規定，不適用之。」，
    94 年1月26日修正前槍砲彈藥刀械管制條例第20條第1 項定
    有明文，惟被告行為後，槍砲彈藥刀械管制條例已於94年1
    月26日修正公布施行，同條例第20條第1 項修正為：「原住
    民未經許可，製造、運輸或持有自製之獵槍、魚槍，或漁民
    未經許可，製造、運輸或持有自製之魚槍，供作生活工具之
    用者，處新臺幣2 千元以上2 萬元以下罰鍰，本條例有關刑
    罰之規定，不適用之。」，新、舊法比較結果，舊法並無較
    有利被告之情形，依刑法第2 條第1 項前段之規定自應依裁
    判時即94年1 月26日修正後之槍砲彈藥刀械管制條例第20條
    第1 項規定。
四、訊據被告對其於93年底，在其位於屏東縣來義鄉文樂村新樂
    8 之1 號住處，以鐵管為材料，利用其弟施作水電之工具，
    製作上開扣案之土製手槍1 支等情坦認不諱，而上開扣案之
    改造手槍（槍枝管制編號0000000000號）經送鑑定結果，認
    係土造手槍，以打擊底火引爆槍管內火藥為發射動力，機械
    性能良好，可供發射彈丸使用，認具殺傷力，有內政部警政
    署刑事警察局92年1 月14日刑鑑字第0910327419號槍彈鑑定
    書1 份在卷足參（偵卷第25至第26頁）。而被告為排灣族原
    住民，有戶籍謄本1 紙在卷可稽（本院卷第14頁），依據內
    政部87年6 月2 日曾就原住民依生活習慣特殊國民獵槍魚槍
    刀械管理辦法自製之獵槍之認定一事以台內警字第877011
    6 號函釋：「說明：一『自製獵槍』：指原住民傳統習慣專
    供捕獵維生之生活工具，由申請人自行獨力製造或與非以營
    利為目的之原住民在警察分局核准之報備地點協力製造完成
    ，以逐次由槍口裝填黑色火藥於槍管內，打擊底火或他法引
    爆，將填充之射出物射出，非使用具有彈頭、彈殼及火藥之
    子彈者。二『射出物』：指供自製獵槍引爆槍管內火藥後發
    射之用，填充於槍管內，遠小於槍管內徑之固體物，如玻璃
    片、彈丸等，且不含具有彈頭、彈殼及火藥之子彈。」，則
    由前開鑑定結果，本件槍枝應係屬於上開函釋所稱之獵槍無
    誤，而被告於本院審理中亦稱扣案槍枝係供作打獵之用，當
    可知被告所製造之槍枝乃屬自製獵槍無訛。再者，被告係以
    鐵工為業，雖已據被告陳明在卷，惟其製造自製之獵槍之目
    的既在於依其傳統習俗從事狩獵，自合於槍砲彈藥刀械管制
    條例第20條第1 項「供作生活工具之用」之要件，得援引該
    條不適用有關刑罰處罰之規定。
六、被告所為既合於槍砲彈藥刀械管制條例第20條第1 項規定之
    情形，復無其他積極證據足認被告確有公訴人所指之違反槍
    砲彈藥刀械管制條例犯行，自應依法為被告此部分無罪之諭
    知。
據上論斷，應依刑事訴訟法第299 條第1 項前段、第300 條、第
301 條第1 項，槍砲彈藥刀械管制條例第15條第1 款、第2 款，
森林法第50條，刑法第2 條第1 項前段、第11條前段、第321 條
第1 項第3 款、第41條第1 項前段、第51條第5 款、第38條第1
項第1 款、第2 款，罰金罰鍰提高標準條例第2 條，判決如主文
。
本案經檢察官林吉泉到庭執行職務。
中　　華　　民　　國　　94　　年　　10　　月　　13　　日
                  刑事第三庭  審判長法  官  楊清安
                                    法  官  楊萬益
                                    法  官  柯雅惠
以上正本證明與原本無異。
如不服本判決應於收受本判決送達後十日內向本院提出上訴書狀
，其未敘述上訴理由者，並得於提起上訴後十日內向本院補提理
由書狀（均須按他造當事人之人數附繕本）「切勿逕送上級法院
 」
中　　華　　民　　國　　94　　年　　10　　月　　13　　日
                              書記官  葉祝君
附表：
   ┌──┬─────────┬──────────┐
   │編號│物   品   名    稱│備                註│
   ├──┼─────────┼──────────┤
   │１  │十字弓1 把（含箭39│屬槍砲彈藥刀械管制條│
   │    │支）              │例公告列管之刀械，為│
   │    │                  │兇器。              │
   ├──┼─────────┼──────────┤
   │２  │扳手1支           │屬兇器。            │
   ├──┼─────────┼──────────┤
   │３  │電瓶1個           │與本件犯罪無關。    │
   ├──┼─────────┼──────────┤
   │４  │頭燈1組           │與本件犯罪無關。    │
   ├──┼─────────┼──────────┤
   │５  │土製手槍1 把（含槍│槍枝管制編號（110215│
   │    │管1支）           │4559號）經送鑑定結果│
   │    │                  │，認係土造手槍，以打│
   │    │                  │擊底火引爆槍管內火藥│
   │    │                  │為發射動力，機械性能│
   │    │                  │良好，可供發射彈丸使│
   │    │                  │用，認具殺傷力，屬兇│
   │    │                  │器。                │
   │    │                  │                    │
   ├──┼─────────┼──────────┤
   │６  │底火1盒           │供土製手槍擊發用，屬│
   │    │                  │兇器。              │
   ├──┼─────────┼──────────┤
   │７  │鉛彈12顆          │供土製手槍擊發用，屬│
   │    │                  │兇器。              │
   ├──┼─────────┼──────────┤
   │８  │金線蓮10株        │屬於森林副產物（已發│
   │    │                  │還屏東林管處）      │
   └──┴─────────┴──────────┘
附錄：本判決論罪科刑法條：
槍砲彈藥刀械管制條例第15條
未經許可攜帶刀械而有下列情形之一者，處 2 年以下有期徒刑：
一  於夜間犯之者。
二  於車站、埠頭、航空站、公共場所或公眾得出入之場所犯之
    者。
三  結夥犯之者。
森林法第五十條
竊取森林主、副產物,收受、搬運、寄藏、收買贓物或為牙保者,
依刑法規定處斷。
刑法第三百二十一條第一項第三款
犯竊盜罪而有左列情形之一者，處六月以上五年以下有期徒刑：
三、攜帶兇器而犯之者。
